【裁判字號】    89,易,176
【裁判日期】    890824
【裁判案由】    竊盜
【裁判全文】
臺灣臺東地方法院刑事判決                          八十九年度易字第一七六號
    公  訴  人  臺灣台東地方法院檢察署檢察官
    被      告  甲○○
右列被告因竊盜等案件，經檢察官提起公訴（八十九年度偵字第二一八號），本院判
決如左：
    主  文
甲○○意圖為自己不法之所有，以恐嚇使人將本人之物交付，處有期徒刑柒月，緩刑
參年。緩刑期內付保護管束，付保護管束期間禁止實施家庭暴力行為。
被訴竊盜罪部分，公訴不受理。
    事  實
一、甲○○意圖為自己不法之所有，於民國八十八年十二月三日上午八時，於其與父
    親乙○○位於台東縣延平鄉○○村○○路一一二號共同之住處，至廚房內拿取菜
    刀一把，向其父乙○○揮舞並恫嚇稱：如不交出金錢予其花用，就要拿刀砍人，
    並持菜刀砍向旁邊之桌子，致乙○○心生畏懼，遂打開房間衣櫃，任由甲○○取
    走衣櫃內之現金新臺幣五萬元。
二、案經乙○○訴由台東縣警察局關山分局報請臺灣台東地方法院檢察署檢察官偵查
    起訴。
    理  由
壹、有罪部分
一、訊據被告甲○○對於前述犯罪事實坦承不諱，核與其於警訊及偵查中所言大致相
    符，復經證人即被害人即被告之父乙○○於審理中證稱屬實，核證人所言亦與警
    訊及偵查中所言相符，並有作案菜刀及現場相片共四幀附警訊卷足證。本案除被
    告之自白外，復有前述足為補強證據之人證、物證附卷足證，事證明確，應予論
    罪科刑。
二、核被告所為係犯刑法第三百四十六條第一項之恐嚇取財罪。又被害人為被告之父
    ，且與被告共同居住同處，與被告屬家庭暴力防治法第三條所明定之家庭成員，
    被告對其父實施不法暴力侵害之行為，而成立刑法恐嚇取財罪之犯罪，為同法第
    二條第二項所稱之家庭暴力罪。爰審酌被告犯罪之動機、目的僅係為向父親索討
    財物，竟持菜刀對被害人施以強暴、脅迫之方式，雖尚未使被害人處於無法自由
    決定意志，不能抗拒之情境，惟被害人與被告同住，確已處於恐懼之環境及心理
    壓力中之犯罪手段及所生危害；被告犯罪後坦承犯行態度良好，並取得被害人之
    原諒等一切情狀，量處如主文所示之刑，以示懲戒。另查被告前未曾有犯罪之紀
    錄，亦無受有期徒刑以上刑之宣告，有臺灣高等法院被告全國前案紀錄表各一件
    在卷可查，其因一時失慮行為，致觸犯刑責，經此偵查、審理及刑之宣告後，當
    知所警惕而無再犯之虞，輔以被害人已年邁且當庭表示原諒被告，並表示祇有被
    告一子，不願其被判刑，尚需被告撫養照顧等情，本案無論自一般或特別預防之
    刑罰考量目的，本院認對被告所宣告之刑均以暫不執行為適當，爰併予宣告緩刑
    三年。另被告所犯為家庭暴力罪，業如前述，被告犯家庭暴力罪而受緩刑之宣告
    ，在緩刑期內應付保護管束；法院為此緩刑宣告時，得命被告於緩刑付保護管束
    期間內，遵守禁止實施家庭暴力行為等五款法定事項。家庭暴力防治法第三十條
    第一項、第二項分別定有明文。查被告雖取得被害人即其父親之原諒，惟本院考
    量被告此暴力犯行，難謂對被害人無潛在之危險性，為免被告復犯暴行，除令被
    告當庭向其父道歉外，另於本院所宣告之緩刑付保護管束期間，審酌被告品行、
    犯行及參酌被害人願原諒被告之意思，併依家庭暴力防治法第三十條第二項第一
    款之規定，命被告對被害人禁止實施家庭暴力行為如主文。
貳、公訴不受理部分
一、公訴意旨略以：被告甲○○意圖為自己不法之所有，於民國八十八年十二月二日
    下午一時許，在位於台東縣延平鄉○○村○○路一一二號，與其父乙○○之共同
    住處，竊取乙○○所有置放於房間一櫃內之現金新臺幣一萬八千元，得手後花用
    殆盡，因認被告涉有刑法第三百二十四條、第三百二十條第一項之親屬間竊盜罪
    之嫌等語（詳如附件起訴書所載關於被告竊盜之犯行）。
二、按直系血親、配偶或同財共居親屬間，或其他五親等內血親或三親等內姻親之間
    ，犯刑法竊盜罪章之罪者，須告訴乃論，刑法第三百二十四條第二項定有明文；
    又按告訴乃論之罪，告訴人於第一審辯論終結前，得撤回其告訴；再告訴乃論之
    罪，其告訴經撤回者，應諭知不受理之判決。刑法第二百八十七條、刑事訴訟法
    第二百三十八條第一項、同法第三百零三條第三款分別定有明文。
三、本案被告被訴涉犯刑法第三百二十四條第一項、第三百二十條第一項之竊盜罪，
    惟本案竊盜罪之告訴人即被害人乙○○為被告之父親，與被告屬前述條文所稱之
    直系血親關係，依前述規定，被告所犯本罪，須告訴乃論。本案於八十九年八月
    十日本院審理期日為言詞辯論終結前，經告訴人乙○○當庭撤回告訴，經載明筆
    錄在卷。依前述說明，本件爰不經言詞辯論，逕就被告被訴竊盜罪部分，為不受
    理判決之諭知。
據上論斷，應依刑事訴訟法第二百九十九條第一項前段、第三百零三條第三款、第三
百零七條，家庭暴力防治法第二條第二項、第三十條第一項、第二項第一款，刑法第
三百四十六條第一項、第七十四條第一款，罰金罰鍰提高標準條例第一條前段，判決
如主文。
本案經檢察官鄭銘謙到庭執行職務
中    華    民    國      八十九      年      八      月      二十四    日
                                  臺灣臺東地方法院刑事庭
                                      法  官  錢  建  榮
右正本證明與原本無異。
如不服本判決，應於判決送達後十日內向本院提出上訴狀。（須附繕本）
「切勿逕送上級法院」
                                      書記官  林  建  成
中    華    民    國      八十九      年      八      月      二十八    日
家庭暴力防治法第二條第二項：
本法所稱家庭暴力罪者，謂家庭成員間故意實施家庭暴力行為而成立其他法律所規定
之犯罪。
家庭暴力防治法第三十條第一項：
犯家庭暴力罪或違反保護令罪而受緩刑之宣告者，在緩刑期內應付保護管束。
家庭暴力防治法第三十條第二項第一款：
法院為前項緩刑宣告時，得命被告於緩刑付保護管束期間內，遵守下列一款或數款事
項：
一、禁止實施家庭暴力行為。
刑法第三百四十六條：
意圖為自己或第三人不法之所有，以恐嚇使人將本人或第三人之物交付者，處六月以
上五年以下有期徒刑，得併科一千元以下罰金。
以前項方法得財產上不法之利益或使第三人得之者，亦同
前二項之未遂犯，罰之。
附件：起訴書一件。


司法院資訊處製作；財團法人民間司法改革基金會備份。
